臺灣新竹地方法院民事判決
                                    109 年度訴字第135 號
原      告  林○甄
訴訟代理人  吳存富律師
            黃韋儒律師
被      告  彭○桓

訴訟代理人  楊一帆律師
上列當事人間損害賠償事件，本院於民國109 年11月24日言詞辯
論終結，判決如下：
    主  文
被告應給付原告新臺幣貳拾伍萬元，及自民國一０九年三月三十
一日起至清償日止，按年息百分之五計算之利息。
原告其餘之訴駁回。
訴訟費用由被告負擔十分之四，餘由原告負擔。
本判決第一項得假執行。但被告如以新臺幣貳拾伍萬元為原告預
供擔保後，得免為假執行。
原告其餘假執行之聲請駁回。
    事實及理由
壹、程序事項
一、按訴狀送達後，原告不得將原訴變更或追加他訴，但被告同
    意者、擴張或減縮應受判決事項之聲明者，不在此限；被告
    於訴之變更或追加無異議，而為本案之言詞辯論者，視為同
    意變更或追加，民事訴訟法第255 條第1 項第1 款、第3 款
    、第2 項定有明文。次按原告於判決確定前，得撤回訴之全
    部或一部。但被告已為本案之言詞辯論者，應得其同意，民
    事訴訟法第262 條第1 項亦有明文。
二、本件原告起訴主張甲○○與原告之夫乙○○外遇，向甲○○提起侵
    權行為損害賠償之請求，嗣於民國109 年3 月20日提出變更
    追加狀，追加乙○○為共同被告，乙○○對原告之追加未異議而
    為辯論（本院卷第45頁），揆諸前開規定，原告此部分追加
    ，應予准許。
三、嗣因甲○○與原告和解同意賠償，原告再於109 年9 月24日當
    庭具狀向本院撤回對甲○○之起訴，訴訟代理人郭明翰律師並
    當庭代理甲○○同意原告撤回（本院卷第136 、139 頁），本
    件僅餘乙○○1 人為被告（以下逕稱被告）。
四、原告追加被告時原聲明第1 項：被告應與甲○○連帶給付原告
    新臺幣（下同）60萬元，及自變更追加狀繕本送達翌日起至
    清償日止，按年息5%計算之利息。撤回對甲○○之起訴後，變
    更聲明第1 項為：被告應給付原告57萬元及自變更追加狀繕
    本送達翌日起至清償日止，按年息5%計算之利息（本院卷第
    150 頁），核屬單純減縮應受判決事項聲明，揆之首揭說明
    ，應予准許。
貳、實體事項
一、原告起訴主張：
  ㈠原告與被告為夫妻，於106 年8 月11日結婚，育有1 名未成
    年子女。被告與甲○○2 人（下稱2 人）為雙語幼兒園同事，
    曾任教於同一班級。
  ㈡2 人明知被告為有配偶之人，竟以男女朋友方式交往，以下
    列行為侵害原告之配偶權：
  ⒈2 人以男女朋友口吻在通訊軟體LINE上互有親暱對話，此有
    被告手機108年10月7日對話截圖可證。
  ⒉2 人於108 年10月5 、6 日在臺北市北投區的旅館發生性行
    為；又2 人於108 年10月至11月間，在兩造共同居所（下稱
    ○○○路住處）發生性行為至少4 次，均經甲○○坦白承認，有
    甲○○與原告之對話錄音及到院證詞為憑，又有被告手機定位
    資訊、手機搜尋汽車旅館畫面、○○○路住處主臥室內廁所遺
    留非原告所有之女性物品照片可佐。
  ⒊2 人於被告生日即108 年11月29日晚間，一同至餐廳吃晚餐
    ，並有親暱之互動，有用餐照片為證。
  ㈢爰依民法第184 條第1 項、第195 條第3 項之規定，提起本
    件訴訟，請求被告賠償精神慰撫金。並聲明：⑴被告應給付
    原告57萬元及自變更追加狀繕本送達翌日起至清償日止，按
    年息5%計算之利息。⑵願供擔保，請准宣告假執行。
二、被告則答辯以：
  ㈠否認與甲○○間有任何逾越一般男女交往分際之情形，亦否認
    發生性行為。
  ⒈2 人間LINE對話，內容只是工作上討論及一般朋友聊天。且
    原告所提出之對話紀錄並非原始截圖，形式上並非真正。
  ⒉108 年10月5 、6 日當晚在酒吧結束後，被告獨自1 人到北
    投山上看夜景，沒有去旅館，也沒有與他人發生性行為；○○
    ○路住處，除了兩造外，沒有其他人進入過，亦未與甲○○在○
    ○○路住處發生性行為。
  ⒊被告生日當天只是朋友約吃飯，自2 人餐廳用餐照片觀之，
    無法看出有逾越男女交往分際之情形，純粹是原告藉由拍攝
    角度，試圖營造2 人間親密的假象。
  ㈡甲○○雖具結證稱其與被告交往、與被告發生性行為云云，然
    甲○○之前答辯及書狀均否認，是甲○○與原告和解後，私下與
    原告交換條件，故甲○○證述與先前答辯不一致，其憑信性不
    足，不能採信。
  ㈢退步言，若法院認為被告應賠償原告，則原告與甲○○和解後
    ，原應由甲○○分擔賠償之部分應全部免除。且原告請求之慰
    撫金過高。並聲明：⑴原告之訴駁回。⑵如受不利益判決，願
    供擔保，請准宣告免為假執行。
三、本院之判斷：
  ㈠按因故意或過失，不法侵害他人之權利者，負損害賠償責任
    。故意以背於善良風俗之方法，加損害於他人者亦同。不法
    侵害他人基於父、母、子、女或配偶關係之身份法益而情節
    重大者，被害人雖非財產上之損害，亦得請求賠償相當之金
    額。民法第184 條第1 項、第195 條第3 項分別定有明文。
    而婚姻係以夫妻之共同生活為目的，配偶應互相協力保持其
    共同生活之圓滿安全及幸福，夫妻互守誠實，係確保其共同
    生活之圓滿安全及幸福之必要條件，故應解為配偶因婚姻契
    約而互負誠實之義務，配偶之一方行為不誠實，破壞共同生
    活之圓滿安全及幸福者，即為違反因婚姻契約之義務而侵害
    他方之權利（最高法院55年台上字第2053號民事判例意旨參
    照）。準此，侵害配偶權之行為，並不以通姦行為為限，倘
    夫妻任一方與他人間存有逾越結交普通朋友等一般社交行為
    之不正常往來，其行為已逾社會一般通念所能容忍之範圍，
    已達破壞婚姻共同生活之圓滿安全及幸福之程度，即足當之
    ，倘其情節重大，違反忠誠義務之一方即應依上開規定，負
    非財產上即精神慰撫金之損害賠償責任。
  ㈡經查：被告不爭執其與原告為配偶關係，並育有1 名未成年
    子女，於發生本件爭執前共同居所為○○○路住處；2 人於108
     年9 月起至少迄至109 年6 月間為幼兒園同事；2 人互相
    加LINE 有所聯繫；2 人均有參與108 年10月5 日在臺北市
    某酒吧之聚會，被告於108 年10月6 日凌晨有開車到北投；
    被告生日為11月29日，108 年11月29日當日2 人單獨在餐廳
    用晚餐等情，並有戶籍謄本、LINE對話紀錄、生日用餐照片
    、108 年10月6 日手機定位資訊、被告答辯狀在卷可稽（本
    院卷第8- 14 、18-21 、39、54、81頁），故上開事實應堪
    先予認定。
  ㈢再查：
  ⒈觀諸2 人間之LINE對話內容，乃一般閒聊，搭車找路、買禮
    物等（本院卷第8-14頁），並無明顯逾越同事分際之處，故
    原告指為2人過從甚密，尚嫌無據。
  ⒉關於原告指訴2 人於臺北市北投區某旅館及○○○路住處發生性
    行為乙節，被告固否認並以前詞置辯。惟查：
  ⑴證人甲○○於審理時具結證稱：我與被告有於108 年10月6日在
    北投旅館發生性行為，再於108 年10月至11月期間，在被告
    ○○○路住處發生性行為至少4 次，這段期間我是在跟被告交
    往，我說的都是事實等語（本院卷第132-133 頁）。上情核
    與原告提出之被告手機定位資訊、被告手機查詢北投汽車旅
    館之歷史紀錄、○○○路住處主臥室廁所內有不屬於原告之女
    性用品照片相符（本院卷第54-57 頁），是證人甲○○上開證
    述，應可採信。
  ⑵被告所辯：除了我及原告之外，沒有人進入過○○○路住處等語
    （本院卷第81頁），核與被告於109 年2 月25日臺灣新竹地
    方檢察署訊問時陳稱：印象中有1 次同事到家中等語（本院
    卷第111 頁），前後矛盾；況甲○○於同次偵訊亦陳稱：有去
    過被告家中1 次，是同事聚會，但忘記有哪些人去了等語（
    本院卷第110 頁），可見進入○○○路住處之人確實是甲○○，2
     人只是藉由同事身分掩護。且迄至本件言詞辯論終結前，
    被告並未舉證尚有何除甲○○以外之其他同事進出○○○路住處
    ，以供本院審酌，徒執空言否認，自無可取。
  ⑶被告固又辯稱因證人甲○○為求與原告和解，故意對被告為不
    利之陳述。然本院審酌證人甲○○與被告本無仇怨，又有同事
    情誼，苟若2 人真無婚外情，甲○○當不至於甘冒觸犯偽證罪
    責而故意為不實證述，且自陷賠償原告3 萬元之經濟損失。
    且依其所述，其於108 年10月6 日在不知被告為有配偶之人
    情形下與被告在北投旅館發生性行為，之後在○○○路住處發
    生至少4 次性行為，係因被告講了很多不是事實的話欺騙，
    故其對原告感到抱歉要彌補原告，希望被告不要再拖下去不
    承認（本院卷第135-136 頁），此情與第三者發現自己情感
    遭欺騙而介入他人婚姻之反應雷同，並無何悖於常情之處。
  ⑷被告雖又提出與甲○○間之對話錄音光碟及錄音譯文（本院卷
    第155-156 頁），欲證明甲○○前揭證述係因遭原告提起訴訟
    不堪其擾，為求結束訴訟纏身所為之私下交易，其證述不具
    憑信性。然查，被告就此錄音之時間、地點、前後完整內容
    均付之闕如，已有可疑，況觀之錄音內容與108 年度他字第
    3752號卷內109 年2 月25日之訊問筆錄內容相似（本院卷第
    109 頁），可見此對話係發生在偵查庭開庭之前，2 人在討
    論律師的辯護策略，而非2 人就是否曾發生性行為進行對質
    ，亦非甲○○在本院作證後與被告之對話。被告就錄音內容故
    意截前斷後，移花接木，全無可採。
  ⒊2 人於108 年11月29日被告生日當天在餐廳共進晚餐乙節，
    業據證人甲○○於審理時具結證稱：108 年10月到11月這段期
    間我是在跟被告交往，在餐廳的那天是被告生日，他邀請我
    到一家義大利餐廳吃飯，雖然我們已經有工作上的爭執，但
    我還是赴約了，當天應該是講到工作上的事情不愉快有爭執
    ，所以我才流眼淚，他搭我肩膀幫我擦眼淚等語（本院卷第
    133 、135 頁），核與原告提出之2 人於餐廳之照片相符。
    被告雖辯稱與甲○○僅是朋友，照片是拍攝角度問題，然觀之
    上開照片，2 人單獨於餐廳面對面用餐，被告多次以紙巾擦
    拭甲○○臉頰、鼻頭，甚至離座靠近甲○○、彎腰環繞座位上甲
    ○○之動作，狀甚親暱。已婚之被告於生日當晚，不與家中老
    婆小孩同慶，卻單獨與甲○○於義大利餐廳用餐，被告辯稱只
    是朋友約吃飯，孰人能信。
  ⒋據上，原告主張被告為有配偶之人，違背婚姻誠實義務與甲○
    ○間發生親密交往之行為，已逾越一般已婚人士應有之正常
    社交程度，自屬故意以背於善良風俗之方法，不法侵害原告
    基於配偶關係，對於婚姻共同生活應享有圓滿安全及幸福之
    身分法益而情節重大，並足致原告受有精神上之痛苦，揆諸
    前開規定及說明，原告請求被告賠償其所受非財產上之損害
    ，即屬有據。
  ㈣按慰撫金之賠償須以人格權遭遇侵害，使精神上受有痛苦為
    必要，其核給之標準固與財產上損害之計算不同，然非不可
    斟酌雙方身分資力與加害程度，及其他各種情形核定相當之
    數額。又按以人格權遭遇侵害，受有精神上之痛苦，而請求
    慰藉金之賠償，其核給之標準，須斟酌雙方之身分、資力與
    加害程度及其他各種情形核定相當之數額。且所謂「相當」
    ，應以實際加害情形與其名譽影響是否重大及被害人之身分
    、地位與加害人之經濟情況等關係定之（最高法院51年度台
    上字第223 號判例、86年度台上字第3537號判決意旨參照）
    。查兩造於106 年○月○日結婚，並於107 年○月○日生育1 名
    未成年子女，被告身為丈夫、父親，卻未謹守自身分際，與
    甲○○為互動親密之行為，更發生多次性行為，破壞家庭生活
    之圓滿幸福，原告精神上因而受有極大之痛苦；又兩造原預
    定於108 年10月26日補行訂婚儀式及於108 年12月22日補行
    結婚典禮，卻因被告於儀式前夕與甲○○發生多次性行為，而
    被迫取消等情，業據原告陳明在卷（本院卷第5 頁）。再衡
    酌兩造均為大學畢業之教育程度、原告生產後為全職家庭主
    婦及被告為幼兒園教師之身分、被告遭發現婚外情後將原告
    趕出居所（本院卷第96-97 頁）、兩造因本事件而於本院家
    事庭衍生其他訴訟等一切情狀，認原告請求精神慰撫金50萬
    元，尚屬適當。
  ㈤按數人共同不法侵害他人之權利者，連帶負損害賠償責任。
    因連帶債務人中之一人為清償、代物清償、提存、抵銷或混
    同而債務消滅者，他債務人亦同免其責任。債權人向連帶債
    務人中之一人免除債務，而無消滅全部債務之意思表示者，
    除該債務人應分擔之部分外，他債務人仍不免其責任。連帶
    債務人相互間，除法律另有規定或契約另有訂定外，應平均
    分擔義務，民法第185 條第1 項、第274 條、第276 條第1
    項、第280 條前段分別定有明文。又債權人與連帶債務人中
    之一人成立和解，如無消滅其他債務人連帶賠償債務之意思
    ，而其同意債務人賠償金額如超過依法應分擔額者，債權人
    就該連帶債務人應分擔之部分，並無作何免除，對他債務人
    而言，固僅生相對之效力，但其同意賠償金額如低於依法應
    分擔額時，該差額部分，即因債權人對其應分擔部分之免除
    而發生絕對效力（最高法院99年度台抗字第113 號裁定、98
    年度台抗字第200 號裁定意旨參照）。原告雖主張類推民法
    第217 條規定，被告及甲○○就本件侵權行為之發生，應各負
    2/3 、1/3 責任。然本院審酌2 人對原告之侵害行為，雖起
    因於被告隱瞞自己之已婚身分與甲○○交往，然甲○○於本院審
    理中亦自證稱：在北投區旅館與被告發生性行為時不知道被
    告為有配偶之人，但在○○○路住處與被告發生性行為時，已
    知道被告是有配偶之人等語（本院卷第135 頁），且甲○○尚
    未與原告和解前，於偵查庭仍陳稱：當時說有跟被告去汽車
    旅館，是不堪其擾才會說一些不是事實的話，之後也沒有跟
    被告發生性行為等語（本院卷第000-00 0頁）。足見甲○○在
    得知被告為有配偶之人後仍繼續與被告交往，並刻意前往○○
    ○路住處與被告發生性行為至少4 次，遭原告提起告訴時仍
    努力迴護被告，是以本院認被告與甲○○間就本件侵權行為對
    原告造成之精神痛苦，並無責任明顯高低，是2 人應各負1/
    2 賠償責任。本院認原告得請求50萬元慰撫金，已如前述，
    是2 人相互間之內部應分擔額各為25萬元；又原告已與甲○○
    以3 萬元達成和解，然原告並無消滅全部債務之意思表示，
    揆諸前開說明，被告僅於甲○○應分擔之25萬元損害賠償金額
    範圍內同免責任，至甲○○應分擔之部分外，被告仍不免其責
    任，是原告仍得請求被告賠償25萬元。
  ㈥按給付有確定期限者，債務人自期限屆滿時起，負遲延責任
    。給付無確定期限者，債務人於債權人得請求給付時，經其
    催告而未為給付，自受催告時起，負遲延責任。其經債權人
    起訴而送達訴狀，或依督促程式送達支付命令，或為其他相
    類之行為者，與催告有同一之效力，民法第229 條第1 項及
    第2 項定有明文。又遲延之債務，以支付金錢為標的者，債
    權人得請求依法定利率計算之遲延利息，但約定利率較高者
    ，仍從其約定利率，應付利息之債務，其利率未經約定，亦
    無法律可據者，週年利率為5%，民法第233 條第1 項及第20
    3 條亦有明文。本件原告對被告之侵權行為債權，核屬無確
    定期限之給付，被告不爭執於109 年3 月30日收受變更追加
    狀繕本（本院卷第146 頁）。是原告請求自該繕本送達被告
    之翌日即109 年3 月31日起算，按年息5%計算之法定遲延利
    息，核無不合，應予准許。
四、綜上所述，原告依民法第184 條第1 項、第195 條第3 項侵
    權行為法律關係，請求被告給付25萬元，及自109 年3 月31
    日起至清償日止，按年息5%計算之利息，為有理由，應予准
    許。逾此範圍之請求，則無理由，應予駁回。
五、末按所命給付之金額或價額未逾50萬元之判決，法院應依職
    權宣告假執行，民事訴訟法第389 條第1 項第5 款定有明文
    ，本件原告勝訴部分，因所命給付之金額未逾50萬元，揆諸
    前開之規定，本院應依職權宣告假執行。此部分原告雖陳明
    願供擔保聲請宣告假執行，然其聲請僅係促使法院為職權之
    發動，爰不另為假執行准駁之諭知。被告陳明願供擔保免為
    假執行，核無不合，爰酌定相當之擔保後准許之。至原告敗
    訴部分，其假執行之聲請即失所附麗，應併予駁回。
六、本件判決基礎已臻明確，兩造其餘攻擊防禦方法及訴訟資料
    ，經本院斟酌後，核與判決結果不生影響，爰不一一論述。
七、訴訟費用負擔之依據：民事訴訟法第79條。
中    華    民    國  109     年    12    月    15    日
                  民事第二庭  法官  陳麗芬
以上正本係照原本作成。
如對本判決上訴，須於判決送達後 20 日內向本院提出上訴狀。
如委任律師提起上訴者，應一併繳納上訴審裁判費。
中    華    民    國    109   年    12    月    16    日
                              書記官  曾煜智